【裁判字號】    99,台上,3451
【裁判日期】    990603
【裁判案由】    妨害電腦使用
【裁判全文】
最高法院刑事判決            九十九年度台上字第三四五一號
上  訴  人  甲○○
選任辯護人  卓平仲律師
上列上訴人因妨害電腦使用案件，不服台灣高等法院台南分院中
華民國九十七年六月十八日第二審判決（九十七年度上訴字第四
五四號，起訴案號：台灣台南地方法院檢察署九十五年度偵字第
三六一０號），提起上訴，本院判決如下：
    主  文
上訴駁回。
    理  由
按刑事訴訟法第三百七十七條規定，上訴於第三審法院，非以判
決違背法令為理由，不得為之。是提起第三審上訴，應以原判決
違背法令為理由，係屬法定要件。如果上訴理由書狀並未依據卷
內訴訟資料，具體指摘原判決不適用何種法則或如何適用不當，
或所指摘原判決違法情事，顯與法律規定得為第三審上訴理由之
違法情形，不相適合時，均應認其上訴為違背法律上之程式，予
以駁回。本件上訴人甲○○上訴意旨略稱：(一)、依吳澤良之證言
及所提資料，至多僅能證明新進公司研發資料庫主機內二萬一千
零五筆檔案被刪除（下稱系爭被刪除檔案或系爭檔案），而該檔
案於被刪除時，C1電腦恰巧與研發資料庫電腦主機連線中，惟是
否C1電腦下刪除指令，並無證據可確切證明。蓋吳澤良既證稱，
新進公司研發資料庫主機所建立之紀錄檔安全等級較低，僅紀錄
各連線電腦登入、登出之時間，並未記錄檔案異動情形云云，則
無法判定被何使用者刪除，是其所稱本件係C1電腦使用者按「De
let 」鍵，委不足採。又吳澤良僅以C1、C8、C9、C10、C16電腦
之登入、登出研發資料庫時間，作為研判該檔案被刪除原因與過
程，要屬意見證據，依刑事訴訟法第一百六十條規定，無證據能
力。原判決採為認定上訴人犯罪之證據，採證違背法令。(二)、鑑
定人陳敬於第一審到庭作鑑定，系爭資料並無法判斷被分批刪除
，如因木馬程式或其他病毒之中毒，亦有可能分批刪除檔案。木
馬程式或其他病毒，本身乃檔案或檔案之一部分，有可能貯存在
系統碟或資料碟中，可能性雖小，但無法完全排除，蓋有些病毒
在特定時間發作，此發作機率多高，無法判斷等語。足見吳澤良
之所為證言，純屬臆測之詞，不足為憑。原判決採為認定上訴人
犯罪之證據，採證亦有違背法令等語。
惟查：(一)、電腦之操作，「凡走過，必留下痕跡。」對於一般熟
稔電腦操作之人，於觀察電腦留下痕跡之後，所為事實之陳述，
與一般目擊證人無異，不能認其證言純屬意見證據，而無證據能
力。本件證人即新進公司資訊部門主任吳澤良，既為熟稔電腦操
作之人，其於系爭檔案被刪除後，為電腦痕跡之觀察，且當庭提
出「自研發資料庫電腦直接擷取之Ｃ1、Ｃ8、Ｃ9、Ｃ10、Ｃ16
電腦連線紀錄暨利用 Ｕｎｄｅｌｅｔｅ─ｅｘｔ２ｆｓ ｆｏｒ
Ｌｉｎｕｘ工具程式搜尋之遭刪除檔案明細」，所為陳述，應與
一般目擊證人無異，則其所陳「系爭被刪除檔案源自新進公司編
號 Ｃ1電腦（上訴人平常所使用）」一節，原判決予以採認，不
能認有違誤。況法務部調查局函覆結果，亦認系爭被刪除檔案確
係分四段時間被刪除，而擁有刪除權限之 Ｃ1、Ｃ8、Ｃ9、Ｃ10
、Ｃ16電腦，僅有上訴人使用之 Ｃ1電腦於該四段時間有同時登
入研發資料庫無訛，益見吳澤良「以實際經驗為基礎之證言，非
不得作為證據」。上訴意旨(一)指吳澤良之證言無證據能力部分，
尚有誤解。(二)、證據之證明力，由事實審法院本於確信自由判斷
，如不違背經驗法則或論理法則，即不得指為違法。原判決認定
上訴人使用 Ｃ1電腦，登入連結至新進公司研發資料庫，刪除系
爭檔案一節，係以：依證人即研發部課長蘇承民、主管李景煌、
蘇宿觀所證，上訴人於離職前與蘇承民交惡；證人即新進公司研
發部副工程師郭台昀、證人蘇宿觀所證，案發當日，上訴人早到
，行動怪異，且在此之前，別無他人使用 Ｃ1電腦；又證人李景
煌、蘇承民、曹盈芳所證，上訴人未經上級主管李景煌批示假單
，即離開公司等情，綜合觀察，認上訴人有嫁禍於蘇承民之犯罪
動機，於案發當日，行為舉止可疑，間接推論系爭檔案之刪除，
係上訴人所為，核不違背經驗法則或論理法則。上訴意旨(一)(二)置
以上證據而不顧，所為吳澤良之證言不足採信云云，核與卷證資
料不合。(三)、至於上訴人所舉陳敬，固於第一審到庭，經容許以
鑑定人身分表示意見。惟稽之陳敬所為陳述，關於「系爭檔案是
否被分批刪除」一節，核與前述法務部調查局函覆結果不符，原
判決未予採信，並無違誤。而關於「系爭檔案是否因潛藏於硬碟
之木馬程式或其他病毒發作而刪除」一節，陳敬並不能確切指出
有此病毒，所表示之意見仍不能推翻原判決事實認定。(四)、綜上
，原判決綜合參酌上述各項證據資料，認定上訴人確有原判決事
實欄所載之犯行，關於上訴意旨所指吳澤良之證言，並無證據能
力之瑕疵一節，亦已明理由指駁。其餘乃事實審採證認事調查
職權之合法行使，不容任意指為違法。上訴意旨徒憑己意或就原
審判斷證據證明力之合法職權行使，漫指其違法，重為單純事實
上之爭執，難謂係適法上訴第三審之理由，其上訴違背法律上之
程式，應予駁回。
據上論結，應依刑事訴訟法第三百九十五條前段，判決如主文。
中    華    民    國  九十九  年    六    月    三    日
                      最高法院刑事第五庭
                          審判長法官  陳  正  庸
                                法官  林  秀  夫
                                法官  宋      祺
                                法官  陳  祐  治
                                法官  林  瑞  斌
本件正本證明與原本無異
                                      書  記  官
中    華    民    國  九十九  年    六    月    十    日
                                                     m

司法院資訊處製作；財團法人民間司法改革基金會備份。
